臺灣臺中地方法院刑事判決　　　　　　　99年度易字第3017號
公　訴　人　臺灣臺中地方法院檢察署檢察官
被　　　告　蔡潮景
選任辯護人　張淑琪律師
上列被告因妨害自由等案件，經檢察官提起公訴（99年度偵字第
2572號），本院判決如下：
    主    文
蔡潮景共同犯重利罪，處拘役肆拾日，如易科罰金，以新臺幣壹
仟元折算壹日；又共同犯強制罪，處有期徒刑肆月，如易科罰金
，以新臺幣壹仟元折算壹日。
    事    實
一、蔡潮景知悉可藉民間放款獲取重利，竟與由真實姓名、年籍
    均不詳綽號「小郭」男子所介紹、真實姓名、年籍亦不詳之
    綽號「小陳」成年男子，共同基於牟取不法重利之犯意聯絡
    ，由「小陳」籌措放款資金、在報紙夾報廣告上刊登貸放金
    錢之訊息，招攬不特定人前來借款及收取借款人所簽發供擔
    保之本票後，將本票交由蔡潮景持向借款人催討收取利息，
    其等即以此方式，借款予需款孔急之不特定人，乘人急迫而
    貸予現金，收取與原本顯不相當之重利。適有廖淑汶、陳林
    素嬌亟需現金周轉，得知上開放款訊息後，隨即與「小陳」
    聯繫，「小陳」遂於民國98年9月5日，至陳林素嬌位在臺中
    市○區○○路之住處，貸放新臺幣（下同）10萬元，約定以
    1星期為 1期，每期利息3萬元，並預扣第1期利息3萬元後，
    實際交付 7萬元予廖淑汶及陳林素嬌，並由廖淑汶開立面額
    均為 5萬元之以臺灣中小企業銀行臺中分行為付款人、票號
    分別為AV0000000、AV0000000號支票共 2張（票載發票日分
    別為99年9月13日、99年9月28日、帳號皆為021302號），陳
    林素嬌則在支票上背書，上開 2張支票到期均由「小陳」存
    入他人名義之金融帳戶內兌領，而以此方式取得與原本顯不
    相當之重利。「小陳」即自98年 9月間起，多次親自率與其
    具有犯意聯絡之不詳成年男子數名不等，前往陳林素嬌位在
    臺中市○區○○路之住處，要求廖淑汶、陳林素嬌清償本利
    。廖淑汶及陳林素嬌因無力償還高利，期間不斷向「小陳」
    舉新債以還舊債；其間蔡潮景並曾二次前往該陳林素嬌住處
    自稱「小陳」集團之經理，並以惡劣之語氣向陳林素嬌索討
    欠款。嗣於98年12月2日，「小陳」夥同蔡潮景及2名姓名、
    年籍不詳之成年男子等共 4人，欲向廖淑汶、陳林素嬌討債
    不成，明知陳林素嬌之女陳秋燕並非前開債務之債務人，竟
    基於使人行無義務之事之犯意聯絡，以陳秋燕為陳林素嬌之
    女兒，必須幫忙還債，如陳秋燕不簽下本票，其等就不離去
    等語為由之脅迫方式，要求陳秋燕簽本票，致陳秋燕迫不得
    已而分別在「小陳」所提供之空白票據上簽下面額為 5萬元
    、5 萬元、20萬元之3張本票（發票日依序分別為99年12月4
    日、99年12月7日、第3張未載發票日為無效票據）後，「小
    陳」及蔡潮景等人始離去，而使陳秋燕行無義務之事。俟於
    98年12月7日下午4時許，蔡潮景再次前往陳林素嬌之上開住
    處討債，經鄰居報警而查獲上情。
二、案經廖淑汶、陳秋燕訴由臺中市警察局第二分局報請臺灣臺
    中地方法院檢察署檢察官偵查起訴。
    理    由
壹、證據能力部分：
一、按被告以外之人於審判外之言詞或書面陳述，除法律有規定
    者外，不得作為證據，刑事訴訟法第159 條第1 項定有明文
    。本件證人陳林素嬌、陳秋燕於警詢之陳述，係屬審判外之
    陳述，核無刑事訴訟法第159條之1至第159條之5所列得為證
    據之例外情形，辯護人復爭執其證據能力，是上開傳聞證據
    ，自無證據能力。
二、被告以外之人，於審判外之言詞或書面陳述，除法律有規定
    者外，不得作為證據；又被告以外之人（包括證人、鑑定人
    、告訴人、被害人及共同被告等）於檢察事務官、司法警察
    官或司法警察調查中所為之陳述，與審判中不符時，其先前
    之陳述具有較可信之特別情況，且為證明犯罪事實存否所必
    要者，得為證據，刑事訴訟法第159 條第1 項、第159 條之
    2 分別定有明文。是被告以外之人於司法警察（官）調查中
    所為之陳述，依刑事訴訟法第159 條第1 項規定，係屬傳聞
    證據，原則上無證據能力，惟如該陳述與審判中不符時，其
    先前之陳述具有較可信之特別情況，且為證明犯罪事實存否
    所必要者，依同法第159條之 2規定（即刑事訴訟法第159條
    第 1項所指之「除法律有規定者外」），始例外認為有證據
    能力；如該陳述與審判中相符時，因該陳述並不符合刑事訴
    訟法第159條之2有關傳聞例外之規定，故不得作為認定本案
    犯罪事實有無之證據，此時，當以其於審判中之陳述作為證
    據。又所謂「前後陳述不符」之要件，應就前後階段之陳述
    進行整體判斷，以決定其間是否具有實質性差異，惟無須針
    對全部陳述作比較，陳述之一部分有不符，亦屬之。而所謂
    「較可信之特別情況」之情形，亦應就前後陳述時之各種外
    部情況進行比較，以資決定何者外部情況具有可信性。若陳
    述係在特別可信之情況下所為，則虛偽陳述之危險性即不高
    ，雖係審判外陳述，或未經被告反對詰問，仍得承認其有證
    據能力。經查，本件證人廖淑汶於警詢時就有關本案其與陳
    林素嬌如何向小陳等人借款之原由及過程，證述極為詳盡（
    見警卷第6頁至第9頁），而其於本院審理時證陳：此時已不
    太記得，當時伊在警詢時有詳細說明，筆錄有記載，……那
    時應該記得比較清楚，……當時筆錄均有按照伊之陳述為記
    載等語（詳本院99年11月 4日審判筆錄），其前後所證有部
    分陳述不符之情形。本院審酌證人廖淑汶於警詢時之證述，
    距案發日較近，當時記憶較深刻，可立即反應所知，不致因
    時隔日久而遺忘案情，且證人廖淑汶於本院審理中復亦證稱
    事發當時記憶較清楚等語已詳如上所論述，堪認證人廖淑汶
    於案發當時之98年12月 7日警詢時所為之陳述，客觀上具有
    較可信之特別情況，且亦為證明犯罪事實存否所必要，依上
    開說明，證人廖淑汶於警詢之證言自具有證據能力，是被告
    之辯護人認證人廖淑汶於警詢中之證詞，無證據能力，要無
    可採。
三、次按被告以外之人於偵查中向檢察官所為陳述，除顯有不可
    信之情況者外，得為證據，刑事訴訟法第159 條之1 第2 項
    定有明文。偵查中對被告以外之人（包括證人、鑑定人、告
    訴人、被害人及共同被告等）所為之偵查筆錄，或被告以外
    之人向檢察官所提之書面陳述，性質上均屬傳聞證據。惟現
    階段刑事訴訟法規定檢察官代表國家偵查犯罪、實施公訴，
    依法其有訊問被告、證人及鑑定人之權，證人、鑑定人且須
    具結，而實務運作時，檢察官偵查中向被告以外之人所取得
    之陳述，原則上均能遵守法律規定，不致違法取供，其可信
    度極高，故被告以外之人前於偵查中已具結而為證述，除反
    對該項供述得具有證據能力之一方，已釋明「顯有不可信之
    情況」之理由外，不宜以該證人未能於審判中接受他造之反
    對詰問為由，即遽指該證人於偵查中之陳述不具證據能力。
    本件證人廖淑汶、陳林素嬌、陳秋燕於檢察官偵查中所為之
    陳述業經具結，復經本院賦予被告就該等證述表達意見之機
    會，並以證人身分傳喚到庭供被告及其辯護人進行詰問，且
    無證據顯示檢察官在偵查時有不法取供之情形，而據上述證
    人做成證據之外部情狀，亦無證據顯示上開證述有顯不可信
    之情況，揆諸首揭說明，證人廖淑汶、陳林素嬌、陳秋燕於
    檢察官偵查中之證述即有證據能力。
四、末按被告以外之人於審判外之陳述，雖不符刑事訴訟法第15
    9條之1至第159條之4等 4條之規定，而經當事人於審判程序
    同意作為證據，法院審酌該言詞陳述或書面陳述作成時之情
    況，認為適當者，亦得為證據；當事人、代理人或辯護人於
    法院調查證據時，知有刑事訴訟法第159條第1項不得為證據
    之情形，而未於言詞辯論終結前聲明異議者，視為有前項之
    同意，亦為同法第159條之5第1項、第2項所明文規定。查本
    件判決其餘後述引為證據資料，固屬於被告以外之人於審判
    外之言詞、書面陳述者，惟均已於本院調查證據程序及審理
    期日提示並告以要旨後，檢察官、被告及辯護人均知悉該等
    證據係被告以外之人於審判外之陳述，而均未於言詞辯論終
    結前表示異議，本院審酌上開證據作成時之情況，認為適當
    ，依刑事訴訟法第159條之5第1項、第2項規定，均應有證據
    能力。
貳、實體部分：
一、訊據被告蔡潮景，固坦承有於前揭時、地，數度受「小陳」
    之託，前往陳林素嬌住處欲收取欠款之事實；惟矢口否認有
    何重利與妨害自由犯行。辯稱：伊未曾持票向陳林素嬌等人
    催討過債務，伊亦未曾強迫陳秋燕等簽發本票，伊僅係去問
    她們錢何時要還而已。伊去第一次、第二次、第三次都是被
    害人他們自己叫伊前去，因為伊第一次就是跟「小陳」一起
    前去，那次伊有問她們是否有欠「小陳」的錢，她們說有，
    但當時沒有錢，過兩、三天以後要伊再去拿；因之過兩、三
    天後伊才會再去第二次，結果也沒有拿到錢，並且叫伊過一
    個禮拜再去；所以伊才會過一個禮拜後再去第三次，但是第
    三次她們還是說沒有錢，並且那次有很多人在她家，好像是
    她們另外欠別人錢，別人也要向她們討債，因為伊有問那些
    人，到那邊幹什麼，他們說他們也是來要債的，被害人也是
    沒有錢還伊，伊就叫「小陳」之小弟打給「小陳」，之後「
    小陳」就來了，由「小陳」在那邊跟被害人講，那次就是「
    小陳」有叫被害人女兒簽本票的那一次，因為被害人說沒有
    錢還，伊也不知道怎麼辦，所以才會叫「小陳」之小弟打給
    「小陳」，「小陳」來之後，就叫被害人的女兒簽本票；最
    後一次就是她們約定給付票款的時間，伊再過去她們那裡，
    伊問錢呢？她們說再過五分鐘，會叫人家拿錢過來，說已經
    在路上了，結果五分鐘到，警察就來了。伊都沒有做什麼事
    ，伊只是去那邊幫忙要拿錢云云。辯護人則為被告辯護稱：
    本件告訴人廖淑汶、陳林素嬌具有相當之社會經驗及知識，
    且並非急迫輕率下才借此金錢，因之與重利罪之要件不該當
    ，僅屬民間借貸，應屬民事事件。如「小陳」之所為該當重
    利罪之要件，本案被告亦僅係單純受綽號「小陳」之男子委
    託，向告訴人陳林素嬌催討借款，與陳林素嬌間並無任何借
    貸或金錢往來之關係，且「小陳」與陳林素嬌間之借貸關係
    ，如何計算？如何償還？被告均未參與，亦不知情，復未從
    中獲取任何之利益，主觀上並無重利之認知及故意，與「小
    陳」亦無犯意之聯絡；而雖被告於98年12月 2日有至陳林素
    嬌處催討借款，且後來「小陳」亦至陳林素嬌的住處，然當
    時被告的目的只是單純受「小陳」委託來催討債務，其間亦
    未對告訴人有不好的言論，況「小陳」臨時起意所為要求陳
    秋燕簽發本票之行為，已經超越原目的之範圍，非被告所能
    預見，並非行為之分擔，自難成立強制罪之共同正犯等情。
    。惟查：
  (一)上開事實，業經證人即被害人廖淑汶於警詢、偵查中，及證
    人即被害人陳秋燕於偵查、本院審理時分別證述綦詳。均核
    與證人即被害人陳林素嬌分別於偵查及本院審理時證述其初
    始與廖淑汶共同向「小陳」借款暨本利之計付方式、清償條
    件，與嗣皆在被害人廖淑汶所簽發供清償上揭借款本息之支
    票背書擔任本案借款保證人之經過，及證人陳秋燕確於被告
    與「小陳」等人之脅迫下方簽發上揭三紙本票之經過等情節
    相符，並有被害人廖淑汶所提出之支票存根28張，臺灣中小
    企銀臺中分行99年6月17日臺中字第00300號函暨客戶支票
    提示金融機構支票25張，被告持用之門號 0000-000000號行
    動電話通聯記錄、「小陳」與所屬重利集團使用之門號0000
    -000000、0000-000000、0000-000000 號行動電話使用人基
    本資料等在卷可資佐證，足見被害人廖淑汶、陳林素嬌、陳
    秋燕之指述係屬真實可採。
  (二)雖被告以上揭情詞置辯，並被告選任辯護人亦提出如上之與
    被告辯解相同之答辯意旨等情。然徵諸證人廖淑汶於偵查中
    所證稱：「（問：你有何急迫的情事要向小陳借錢？）我的
    票已用20年了，我怕信用不好不敢跳票」等語。與證人陳林
    素嬌於偵查中所證述：「（問：你有何急迫情形，需要跟刊
    報紙的人借錢？）我跟廖淑汶借 5萬元的票，她沒有錢可以
    繳，怕20年的信用沒了，所以只好去跟報紙上的人借錢，我
    會借錢是因未發生火燒屋，經濟很困難」、「（問：蔡潮景
    是否知道小陳與你們之間借款的利息如何算？）他知道，因
    為他說自己是經理，蔡潮景來收錢時我都說你們利息錢已賺
    那麼多了，她都擋住叫我不要再說利息的事，他就硬要收錢
    」、「（問：蔡潮景本身是否知道他收的這筆錢是重利？）
    他知道，他都說他自己是經理，蔡潮景跟我說小陳是在外面
    接案子的，都是小陳在幕後操作，蔡潮景出來收錢」、「（
    問：報警那次發生何事？）最早借款的對象是小陳，後來他
    都叫小弟來，報警那次來收錢的人事蔡潮景，蔡潮景到我家
    說我有背書，要向我討錢，他來跟我討過三次」等語；及其
    於本院審理時所結證：「（選任辯護人問：如果依照你當初
    說的〈按指警詢時所述〉，是否你是因為對方一直在你家，
    你才會要求你女兒簽本票？）我那時候有跟我女兒說，我們
    來請對方寬限我們一段時間，但是對方不肯，並要求我女兒
    也簽本票，我女兒一開始不答應，並說不能逼她簽，但對方
    說如果我女兒不簽的話，他們就不走了，並且一直在那邊大
    聲咆哮，最後我不得已，我才跟我女兒說，我們簽本票給他
    們，並且請他們分期讓我們慢慢還，所以我女兒才會簽，但
    是我女兒簽了之後，根本不讓我們寬限，沒有過多久，就跟
    我們催討，所以我女兒才會報警」、「（選任辯護人問：何
    人說不簽本票就不走了？）小陳，還有在場的，包括被告等
    人都有講」、「（檢察官問：蔡潮景去你家討過三次錢，當
    時你要求緩一下，被告的態度是否很兇？）蔡潮景也是對我
    口氣不好，但是他還是要打電話給他老大，說我們還要延期
    ，他拿不到錢」、「（檢察官問：蔡潮景去討債時，是否有
    再將利息加上去？）有一直加，實際金額這要問廖淑汶才知
    道。應該是有一直加，所以他才要求我女兒簽30萬元的本票
    」、「（檢察官問：你說蔡潮景第一次去你家是去瞭解，當
    時他是要瞭解什麼？）他說他是經理，問說這筆錢小陳是否
    有來收了」、「（檢察官問：當時有無說你們要清償的款項
    、數額如何計算出來的？）蔡潮景當時說廖淑汶這筆錢，你
    有答應要幫廖淑汶還，問我這筆錢今天是否要還，他當時有
    說要還的金額，但是到底要還多少，要問廖淑汶，當時他有
    說金額是多少，但我記不起來，當時廖淑汶不在我家」、「
    （檢察官問：於民國98年12月 2日，小陳跟你說債務的時候
    ，蔡潮景等人在那裡做什麼？）在旁邊坐，並要求我女兒趕
    快簽本票」、「（檢察官問：那些人當時是否很兇？）當時
    他們很兇」、「（檢察官問：陳秋燕簽本票當天，你與你女
    兒是否會害怕？）當然會，就是會害怕，所以才會簽本票給
    他，且我孫子7、8歲而已，也非常害怕」、「（檢察官問：
    簽本票當天，陳秋燕是你叫他簽才簽的？還是因為害怕才簽
    的？）是害怕才簽的，只是我女兒很質疑又不是我們借的，
    為何要她簽本票」、「（檢察官問：妳自己是否因為會害怕
    ，所以才叫妳女兒簽本票？）是」、「（被告問：我說我是
    經理，那也是因為跟我去的人叫我經理，我才說我是經理，
    是否如此？）蔡潮景當時兩個人來，蔡潮景就說他是經理，
    他旁邊的人也附和說這是他們的經理」等語。並另證人陳秋
    燕於偵查中所結證：「（問：你認為小陳那方有何強暴脅迫
    的行為？）他強制、威脅我，就是說話大聲，叫我一定要寫
    ，不寫的話他有自己的辦法，對我會大小聲，還有拍桌子，
    當時在場有陳林素嬌、我及對方四人」、「（問：強制你簽
    本票的人有哪些？）主要是小陳，其他的三人在旁插話，就
    是我與小陳談不順小陳的意時，他們就會插話說不簽的話就
    要拿現金出來」等語；及其嗣在本院審理時所證述：（選任
    辯護人問：當時〈按指98年12月 2日〉是蔡潮景一個人來，
    還是有其他的人？）除了蔡潮景外，另外還有 2個人，最後
    小陳也有來」、「（選任辯護人問：在小陳來之前，蔡潮景
    與另外 2人在你家做什麼？）等拿錢」、「（檢察官問：小
    陳來之前，蔡潮景在你家等了多久？）約半個小時」、「（
    檢察官問：妳有無跟他們說，你們沒有辦法拿錢給他們？）
    有，我們希望能延個時間」、「（檢察官問：當時被告是否
    答應你們延期？）沒有，蔡潮景堅持我們要拿錢給他們」、
    「（檢察官問：當時的情形，是否如果你們不拿錢，蔡潮景
    他們就不離開？）是，因為他們無法回去交差」、「（檢察
    官問：欠的錢是否妳欠的？）不是」、「（檢察官問：為何
    妳願意簽本票？）一開始我不願簽本票，他要我簽的時候，
    我堅持不簽，因為我沒有欠他們錢。後來他們跟我說，這是
    我母親欠他們的錢，要我替我母親還，並且說如果我不簽，
    他們就賴著不走」、「（檢察官問：當時你家中是否還有小
    孩子在？）有」、「（檢察官問：蔡潮景等人那麼多人在你
    家，又跟你們講這些話，要跟你們要錢，妳是否會害怕？）
    會」、「（檢察官問：是否因為那麼多人，你們害怕，所以
    妳才會迫不得已，才簽本票？）是，就是這樣子才簽的」、
    「（檢察官問：是否妳簽完本票後，這些人才一起離開？）
    對」等語等情。顯見被告確有於98年12月 2日當天共同與「
    小陳」及另 2名不詳姓名、年籍之成年男子，在前開陳林素
    嬌住處，共同脅迫無清償借款義務之陳秋燕簽發 3紙面額合
    計30萬元之本票，藉令陳秋燕亦應負清償責任之情事；暨被
    害人廖淑汶與陳林素嬌確係一時週轉困難，復為顧及20年之
    信用，急需支付已簽發並屆期之支票款項，始急迫、輕率地
    透過廣告向「小陳」借貸；而其等借10萬元，實拿 3萬元，
    卻開立面額合計10萬元支票 2紙於一個月內清償，換算其週
    年利率至少為 365％（3000010000030365＝3.65），
    就法定週年利率20％核算及參酌當地之經濟狀況，較之一般
    債務之利息，顯有特殊之超額，已屬重利，要無疑義，且對
    被害人極為不公平。被害人明知尚須支付如此鉅額利息情況
    下，仍不得不向「小陳」與被告等人所組之重利集團借貸，
    明顯與銀行借貸之利息差距過大，益見其等係不得已始向經
    營重利之「小陳」與被告等所組之重利集團借款，而處於急
    迫、輕率之情況下借貸，已臻明確。另按共同正犯之成立，
    祇須具有犯意之聯絡，行為之分擔，既不問犯罪動機起於何
    人，亦不必每一階段犯行，均經參與，最高法院著有34年上
    字第 862號判例可資參照；又意思之聯絡並不限於事前有所
    謀議，即僅於行為當時有共同犯意之聯絡者亦屬之，又行為
    之分擔，亦不以每一階段均經參與為必要（最高法院95年度
    臺上字第3084號判決要旨參照）。本案被告雖非重利資金之
    提供者，亦未參與本案重利犯行之每一階段，然被告多次與
    「小陳」共同前往被害人陳林素嬌之住處，持借款人廖淑汶
    、背書人陳林素嬌所簽發之支票向借款人廖淑汶、背書人陳
    林素嬌等收取本利；復於98年12月 2日又在場與「小陳」共
    同脅迫無清償借款義務之陳秋燕簽發面額合計30萬元之本票
    ，欲令陳秋燕代為清償非其所借用之款項，足見被告並非純
    粹受「小陳」委託向借款人催討債款，就所收取高額利息毫
    不知情，本案應係其與「小陳」等人相互結合，基於共同正
    犯間之犯意聯絡，就重利犯行為貸放款項、收取利息之行為
    分擔甚明。綜上所述，被告前開辯解要無可採。本件事證明
    確，其與「小陳」等人上揭共同對廖淑汶及陳林素嬌實施重
    利，與共同對陳秋燕強制之犯行均堪以認定，應予依法論科
    。
二、核被告所為，係犯刑法第344條之重利，與同法第304條第 1
    項之強制等罪。被告與「小陳」之成年男子二人間，就本案
    之各項犯行均互有犯意聯絡及行為分擔，皆為共同正犯。又
    「小陳」與被告等前後多次貸與被害人廖淑汶、陳林素嬌款
    項及收取重利，不無借新還舊之情形，被告等就此對同一被
    害人為同一目的之貸與金錢及收取重利，其各行為之獨立性
    薄弱，依一般社會觀念，在刑法評價上，應視為數個舉動之
    接續施行，屬接續犯，而為包括之一罪。至被告所犯上開重
    利與強制二罪間，則犯意各別，行為互殊，應予分論併罰。
    爰審酌被告之素行，本件為貪圖暴利，趁被害人急迫、輕率
    之際貸予款項，以收取顯不相當之重利，且本案所收取重利
    之年利率高達365%以上，所為實值非難；兼衡酌被告為達討
    債目的，竟強迫無清償借款義務之第三人簽發本票以令第三
    人共負清償之責，犯罪手段尚非平和；復於犯後一再飾詞卸
    責，毫無悔意等一切情狀，就所犯二罪分別量處如主文所示
    之刑，並均諭知易科罰金之折算標準。檢察官就被告所犯之
    重利部分，雖具體求刑有期徒刑 4月；惟本院斟酌上情，認
    檢察官之該部分求刑尚嫌過重，附此敘明。至於被害人陳秋
    燕所簽發交付給被告等之面額合計30萬元之本票 3張，雖係
    被告等人犯罪所得之物，然未據扣案，且亦無證據證明仍然
    存在，爰不予宣告沒收，亦併予敘明。
據上論斷，應依刑事訴訟法第299 條第1 項前段，刑法第28條、
第344條、第304條第1項、第41條第1項前段，刑法施行法第 1條
之1，判決如主文。
本案經檢察官林于人到庭執行職務。
中    華    民    國    100    年    3    月    23    日
                    刑事第八庭  審判長法  官  張智雄
                                      法  官  陳思成
                                      法  官  李慧瑜
以上正本證明與原本無異。
如不服本判決應於收受送達後10日內向本院提出上訴書狀，並應
敘述具體理由；其未敘述上訴理由者，應於上訴期間屆滿後20日
內向本院補提理由書（均須按他造當事人之人數附繕本）「切勿
逕送上級法院」。
                                      書記官  黃舜民
中    華    民    國    100    年    3    月    23    日
附錄論罪科刑法條：
刑法第304條第1項：
以強暴、脅迫使人行無義務之事，或妨害人行使權利者，處三年
以下有期徒刑、拘役或三百元以下罰金。
刑法第344條
乘他人急迫、輕率或無經驗貸以金錢或其他物品，而取得與原本
顯不相當之重利者，處一年以下有期徒刑、拘役或科或併科一千
元以下罰金。